臺灣高等法院高雄分院刑事判決　　　 96年度上更(一)字第6號
上　訴　人　甲○○○
即　被　告
選任辯護人　薛西全 律師
　　　　　　邱國逢 律師
　　　　　　劉妍孝 律師
上列上訴人因誣告案件，不服臺灣屏東地方法院91年度訴字第37
0 號中華民國92年8 月20日第一審判決（起訴案號：臺灣屏東地
方法院檢察署90年度偵字第5092號），提起上訴，經判決後，由
最高法院發回更審，本院判決如下：
    主  文
原判決關於甲○○○部分撤銷。
甲○○○意圖他人受刑事處分，向該管公務員誣告，處有期徒刑
壹年，緩刑參年。
    事  實
一、甲○○○因從事生意投資之需要，對外舉債支應，其向乙○○、丁○○夫妻借款部分，迄民國87年初止，累計達新台幣
    （下同）4500萬元，是時甲○○○經濟陷於困頓，無力償還
    本金，亦無法依約給付利息，為解決積欠乙○○夫妻之債務
    ，於87年初某日，在乙○○位於屏東市○○路12號住處，向
    乙○○、丁○○表示其與子女李士畦、李士怡共有坐落屏東
    縣恒春鎮○○○段322 之2 地號土地持分及其上屏東縣恒春
    鎮○○里○○路3 之6 號建物全部（甲○○○在該處經營「
    虹彩驛渡假中心」）雖已設定第一順位抵押權，但該土地及
    建物價值仍高，可以「借新還舊」之方式向銀行申請增額貸
    款，貸得之款項除償還第一順位抵押權人債務外，餘均作為
    清償欠款使用，乙○○夫妻對此均表贊同，因乙○○與屏東
    第一信用合作社（以下簡稱屏東一信）經理孫平貴熟識，又
    認為信用合作社核貸之金額較高，遂提議向屏東一信申請貸
    款，雙方且另協議如遇屏東一信駁回貸款申請時，則將上述
    土地及全部建物設定第二順位抵押權予乙○○夫妻作為擔保
    。條件談定後，甲○○○隨即於87年4 月間，在乙○○上址
    住處，將設定抵押權登記所需之甲○○○、李士畦、李士怡
    印鑑證明、印鑑章、戶籍謄本、土地及房屋權狀等資料交予
    乙○○夫妻收執，其另外準備土地、建物地籍謄本、地籍圖
    、地價證明等資料，交給屏東一信經理孫平貴申請貸款使用
    。嗣經屏東一信評估後，認為上述土地及建物並無增額貸款
    之價值，駁回甲○○○貸款申請案，孫平貴將此事告知乙○○後，乙○○夫妻旋依先前協議內容，委請代書丙○○於87
    年5 月初辦理甲○○○、李士畦、李士怡所有上述土地及建
    物抵押權設定登記事宜，並於同年月6 日及7 日設定登記第
    二順位5500萬元抵押權予丁○○。惟甲○○○經濟持續惡化
    ，其餘債權人催款甚急，甲○○○明知上述第二順位抵押權
    之設定，係其與乙○○、丁○○協議之結果，而其子女李士
    畦、李士怡雖亦係上開房地之所有權人，然事實上前揭房地
    之所有權狀均由甲○○○保管及處分，李士畦、李士怡均未
    參與，對於其母甲○○○與乙○○夫婦之債務詳情亦不知悉
    ，甲○○○竟為塗銷該第二順位抵押權之設定，使上述土地
    及建物可供為其他債權人債權之擔保，解決左支右絀之窘境
    ，竟意圖使乙○○、丁○○、丙○○受刑事處分之犯意，與
    不知內情無犯意聯絡之李士畦、李士怡於87年11月26日，共
    同具名具狀虛構：87年4 月間，丁○○向甲○○○誆稱，可
    持上述土地及建物向屏東一信貸得高額款項，並獲得較低利
    之優惠，甲○○○乃將相關資料交由乙○○處理，嗣乙○○
    、丁○○竟夥同知情之丙○○，於87年5 月6 日，未經甲○○○、李士畦、李士怡同意，將上述土地及建物設定抵押權
    登記予丁○○等不實事項，向臺灣屏東地方法院檢察署（以
    下簡稱屏東地檢署）檢察官提出告訴，誣告乙○○、丁○○
    、丙○○共同涉犯偽造文書等罪嫌。經屏東地檢署檢察官收
    狀送分87年度偵字第7939號案件偵查後，認乙○○等3 人罪
    嫌不足，於88年8 月28日為不起訴處分。甲○○○等3 人不
    服該不起訴處分聲請再議，經臺灣高等法院高雄分院檢察署
    檢察長命令撤銷原不起訴處分，發回原地檢署續行偵查後，
    又認乙○○等3 人罪嫌不足，於89年5 月12日，以88年度偵
    續字第103 號為不起訴處分。甲○○○等3 人復聲請再議，
    經臺灣高等法院高雄分院檢察署檢察長命令再發回原地檢署
    續行偵查，仍認乙○○等3 人罪嫌不足，於90年7 月17日，
    以89年度偵續一字第6號不起訴處分，並確定在案。
二、案經被害人乙○○、丁○○、丙○○訴由臺灣屏東地方法院
    檢察署檢察官偵查起訴。
    理  由
甲、程序部分：
    按92年1 月14日修正通過之刑事訴訟法於同年9 月1 日施行
    前，已繫屬於各級法院之案件，其以後之訴訟程序，應依修
    正刑事訴訟法終結之。但修正刑事訴訟法施行前已依法定程
    序進行之訴訟程序，其效力不受影響，刑事訴訟法施行法第
    7 條之3 定有明文可資參考。此乃為避免程序之勞費，本諸
    舊程序用舊法，新程序始用新法之一般原則，法院於修正之
    刑事訴訟法施行前，已依法踐行之訴訟程序（包含證據法則
    之適用），其效力不受影響；對於提起上訴之案件，於修正
    刑事訴訟法施行前，就可得為證據之資料，已依法定程序調
    查者，其效力當然亦不受影響，本件證人曾彩鳳於90年11月
    15日偵查中之證述，雖未錄音，然係刑事訴訟法第100 條之
    1 修正前依法定程序所為調查，且經書記官於塗改處註記、
    蓋章，證人曾彩鳳於本院前審93年2 月25日審理時亦結證稱
    ：「90年偵字5092號第40頁反面的筆錄經過塗改，應該是改
    過以後所寫的抵押才正確，不是貸款」等語，則證人曾彩鳳
    於90年11月15日偵查中之供述，既係依法定程序所為調查，
    依上開說明，其修正刑事訴訟法施行前已依法踐行之訴訟程
    序，其效力當然不受影響，自得採為本件論罪科刑之依據。
乙、實體部分
一、訊據上訴人即被告甲○○○矢口否認有何誣告犯行，辯稱：
    我在87年間積欠乙○○、丁○○債務總額為4100萬元，並非
    4500萬元，當時是委託乙○○、丁○○向屏東一信申請增額
    貸款，沒有協議要將土地及建物設定抵押權予乙○○、丁○○夫妻，且如果有所協議，為何沒有協議應設定抵押權之債
    務數額，況且當時我在外欠款甚詎，不可能單獨同意將土地
    及建物設定抵押權予丁○○，而簽發給乙○○夫妻50萬元支
    票部分，是抵押權設定後，請乙○○夫妻塗銷登記，用以補
    償其等稅捐上之損害，乙○○、丁○○、丙○○確有偽造文
    書等行為，我沒有誣告他們云云。
二、經查：
（一）被告甲○○○於上開時、地因積欠告訴人乙○○、丁○○
      4500萬元之債務，而向告訴人乙○○、丁○○表示，欲將
      其與李士畦、李士怡共有坐落屏東縣恒春鎮○○○段322
      之2 地號土地持分及其上屏東縣恒春鎮○○里○○路3 之
      6 號建物全部，向銀行辦理增額貸款清償債務，及如果貸
      款無著之情形下，其應將上述土地及建物設定抵押權登記
      予告訴人乙○○夫妻擔保，並將辦理抵押權所需之印鑑證
      明、印鑑章、戶籍謄本、土地及房屋權狀等資料交予告訴
      人乙○○、丁○○持有，待上述土地及建物申請貸款案遭
      屏東一信駁回後，告訴人乙○○、丁○○即委請告訴人丙○○於87年5 月6 日、7 日辦理建物及土地設定5500萬元
      抵押權予丁○○等情，業經告訴人乙○○、丁○○、丙○○先後指訴明確，核與證人即屏東一信經理孫平貴於原審
      92年6 月19日審理時結證稱：「（問：有無跟甲○○○聯
      絡過？）我是打電話跟他說貸款案沒有過」「（問：甲○○○何時拿資料？）我是交給經辦處理」「（問：被告有
      無交付印鑑證明、印鑑章、權狀正本給你們？）沒有我們
      核准不需要這些東西」等語（見原審卷第112 頁至113 頁
      ），證人曾彩鳳於偵查時結證稱：「（問：87年間李勝雄
      及王凰女夫妻是否有委託你代辦理抵押？）有的，當時是
      透過我先生來找我的」「（問：當時到你事務所有何人？
      ）我記得是丁○○有拿證件來給我辦理，之後幾天王凰女
      有來我事務所問我說抵押何時可辦好，我說2 、3 天」「
     （ 問：他所稱抵押是抵押那裡？）是恆春的虹彩驛渡假中
      心」「（問：據你所知恆春那筆抵押案是否有經過李勝雄
      夫妻同意？）一定是有同意的，不然不可能有印鑑章及印
      鑑證明」「（問：李勝雄夫妻在申辦期間來過幾次？）只
      有王凰女來過一次」等語（見偵查卷第40頁、第41頁），
      於原審證稱：「（問：本件貸款是否委託你辦理的？）是
      的，丁○○交付權狀正本、戶籍資料、印鑑證明、印鑑章
      ，他說是被告要設定抵押要還他們錢，送件之後我和被告
      接觸，是被告來我家找我，他問我說設定好了沒，好了就
      要把資料拿回去」等語（見原審卷第58頁、第59頁），大
      致相符，並有欠款核算書及被告甲○○○簽發之面額4500
      萬元之本票各1 紙、屏東縣恒春鎮○○○段322 之2 地號
      土地登記簿謄本、屏東縣恒春鎮○○里○○路3 之6 號建
      築改良登記簿謄本在偵查卷可證。上述欠款核算書核算結
      果總額與被告甲○○○簽發予告訴人乙○○、丁○○持有
      之本票數額均為4500萬元，被告甲○○○又自承上述欠款
      核算書係其自行核算之結果，自可憑信。被告甲○○○空
      言辯稱僅積欠告訴人乙○○、丁○○4100萬元云云，尚無
      足採。
（二）上述土地及建物設定抵押權登記後，被告甲○○○另簽發
      付款人高雄區中小企業銀行西屏東分行，發票日為88年1
      月28日，面額50萬元，第0000000 號之遠期支票1 紙，由
      其夫李勝雄背書，該支票背面且記載：「此票是預留國稅
      局設定利息所得之扣繳款」，且其於87年6 月19日又書立
      另紙支票約定書，載明：「本人甲○○○應丁○○之要求
      開立高雄區中小企銀支票1 紙，票號ＧＥＢ0000000 號（
      誤書為ＥＢ0000000 號），日期88年1 月28日，面額50萬
      元（言明多退少補）作為預備抵付：如甲○○○未付向丁○○借款之2 分利時，由本票依據國稅局開立于丁○○私
      人設立抵押之利息所得之綜合稅款，如利息有付時，則此
      票丁○○應繳還甲○○○，雙方恐口無憑，特立此約。」
      ，有支票及支票約定書各1 紙在偵查卷可證。被告甲○○○雖辯稱：該紙支票及支票約定書是抵押權設定後，其向
      告訴人乙○○、丁○○表示異議時，請求告訴人乙○○、
      丁○○塗銷抵押權設定登記，用以補償告訴人乙○○、丁○○日後應負擔之稅款云云。但告訴人乙○○、丁○○、
      丙○○如未經被告甲○○○同意，擅行設定上述抵押權，
      告訴人乙○○等3 人除違反刑事上偽造文書刑責外，民事
      上亦負有塗銷不實抵押權登記之義務，甚或應賠償被告甲○○○所受之損害，告訴人乙○○等3 人處於絕對不利之
      情況下，塗銷抵押權尚且不及，豈敢要求被告甲○○○開
      具支票補償抵押權設定之稅款損失，反之被告甲○○○手
      握告訴人乙○○等3 人之把柄，豈會屈從於告訴人乙○○
      、丁○○如此無理之要求，被告甲○○○上開辯稱，顯與
      常情有違。
（三）被告甲○○○於87年11月26日具狀告訴後，該紙支票係由
      告訴人丁○○主動提出用以澄清偽造文書罪嫌（見87年度
      偵字第7939號偵查卷第76頁），嗣被告甲○○○於88年2
      月4 日檢察官偵訊時被動表示：「設定虹彩驛以後，我去
      請教人已經沒有辦法，我怕被告他們不讓我延票，李醫師
      （即乙○○）說正常付息不會軋票，（支票）是準備我未
      付利息時供國稅局扣稅賠償之用。」等語（見上述偵查卷
      第111 頁）。迨於89年1 月11日應訊時始言及50萬元支票
      係要塗銷抵押權設定使用等語（見88年度偵續字第103 號
      卷第56頁），並供稱：「（50萬元是要塗銷抵押權設定使
      用）我也是慢慢回憶想起來的。」等語（見88年度偵續字
      第103 號偵查卷第109 頁），可見被告甲○○○對於上述
      支票究係單純支付稅款使用，抑或作為塗銷抵押權之補償
      條件，前後供述不一，其嗣後供述是否實在，即值懷疑，
      況被告甲○○○並非無社會經驗之人，豈有不在支票約定
      書上明確記載，徒留日後爭議。是被告甲○○○此部分所
      辯，並不足採。其於抵押權設定後，既仍開具支票交予告
      訴人乙○○、丁○○，用以支付設定抵押權產生之課稅負
      擔，如謂雙方並無設定抵押權之協議，孰人能信？
（四）被告甲○○○於87年4 月前，曾持上述土地及建物向屏東
      一信申請貸款遭駁回一節，業經證人孫平貴於原審92年6
      月19日審理時結證在卷（見原審卷第112 頁、第113 頁）
      。被告甲○○○提出相同標的，再向屏東一信申請增額貸
      款案，被告甲○○○應無定能核貸成功之把握，理應靜待
      通知，才可決定是否需要提出資料辦理抵押權設定。但被
      告甲○○○自承與告訴人乙○○等人協議後，即將被告甲○○○、李士畦、李士怡印鑑證明、印鑑章、戶籍謄本、
      土地及房屋權狀等相關設定抵押權登記之資料交予告訴人
      乙○○、丁○○持有，其同時準備土地及建物地籍謄本、
      地籍圖、地價證明等資料，持向屏東一信申請貸款之事實
      。其於申請貸款案准駁未定前，將辦理設定抵押權屬私人
      之重要物件交由告訴人乙○○、丁○○持有，若謂被告甲○○○認為該次申請增額貸款案，定可核准，顯然過於自
      信，不合常情。其如有此一自信，大可自行申貸，不必委
      請告訴人乙○○等人辦理設定登記事項。被告甲○○○如
      此而為，應是不論增額申貸核准與否，均需辦理抵押權設
      定登記始為合理之解釋。而上述資料既交由告訴人乙○○
      、丁○○處理，再參照本件申請增額貸款之目的，係被告
      甲○○○為償還告訴人乙○○、丁○○債款之事實，為被
      告甲○○○所自認，且據證人孫平貴於原審91年10月2 日
      審理時結證：「（被告甲○○○有無請你幫她辦理貸款？
      ）有，他直接拿資料在87年間給我，並說要貸款，不知道
      是要做什麼用的，她說乙○○會跟我聯絡，而且說貸款是
      要還第一順位，有餘額時就要還乙○○。」等語（見原審
      卷第59頁），可見被告甲○○○當初向屏東一信申請增額
      貸款之目的，係在清償第一順位屏東一信之抵押貸款，餘
      額則清償告訴人乙○○夫婦之借款，否則告訴人乙○○無
      須插手該申請增額貸款之事，被告甲○○○也不至於透過
      告訴人乙○○向屏東一信經理孫平貴關說，可見被告甲○○○對於所有債權人而言，原有獨厚告訴人乙○○夫婦之
      意甚明。被告甲○○○雖自承於87年5 月間，除積欠告訴
      人乙○○、丁○○款項外，尚欠其他債權人約8000多萬元
      之債務，不可能獨厚告訴人乙○○夫婦，不可能單獨將土
      地及建物設定登記予告訴人乙○○、丁○○等語。果真如
      此，被告甲○○○向屏東一信申請增額貸款時，為何向屏
      東一信經理孫平貴如此說詞？其又為何需透過告訴人乙○○向孫平貴關說？因增額貸款貸成後清償第一順位抵押後
      亦所剩不多，告訴人乙○○夫婦如無優先受償之協議，以
      被告甲○○○負債共有1 億多元來分配，告訴人乙○○夫
      婦能夠受償之金額有限，告訴人乙○○何須向屏東一信經
      理關說，所為何事？被告甲○○○為何需將辦理設定抵押
      有關之證件交給告訴人乙○○夫婦？可見增額貸款不成而
      設定第二順位抵押權給告訴人乙○○夫婦，自係被告甲○○○與告訴人乙○○、丁○○關於債務清償或擔保事項之
      協議使然，亦可認定在增額貸款不成之情況上，被告甲○○○應有同意將上述土地及建物供作告訴人乙○○、丁○○債權抵押，被告甲○○○否認有將抵押權設定登記予丁○○之協議等語，並不可採。
（五）被告甲○○○既於上述時、地提出上述土地與建物辦理增
      額貸款，用以償積欠告訴人乙○○、丁○○之款項，可見
      其有心解決此部分債務，雙方協議增額貸款不成即將上述
      土地及建物設定第二順位抵押權予告訴人乙○○、丁○○
      作為擔保，自符合上述還款狀況，並不違反常情。而其雙
      方如非已有上述協議事項，使告訴人乙○○、丁○○之債
      務受有擔保之利益，告訴人乙○○、丁○○何需負起連絡
      相關增額貸款或收受資料設定抵押權之工作，益徵雙方確
      有設定抵押權協議之事實。何況被告甲○○○於偵查中供
      稱：「（為何他們收了利息的票，為何沒撤銷抵押？）我
      也不知道他們的心理。」、「（當初你們欠他的錢未還，
      他既使未經你同意設定抵押，也合公道，為何要去告他們
      ？）因為不動產設定抵押後，我就不能再處分，我是要逼
      他撤銷抵押。」等語（見偵查卷第45頁），可見被告甲○○○否認有將抵押權設定登記予丁○○之協議等情，顯為
      卸責之詞，並不足採。
（六）被告甲○○○與告訴人乙○○、丁○○間既有設定抵押權
      登記之協議，該等協議事項取決於向屏東一信申請貸款核
      准與否之事實，已如上述，雙方因設定抵押權之前提事實
      尚未確定，以致疏未約定設定抵押權數額，容有可能。告
      訴人乙○○等3 人，依被告甲○○○積欠債務4500萬元，
      依民間習慣加計2 成設定5500萬元抵押權，尚無不妥。又
      本件自87年5 月起，迄90年7 月17日檢察官為第3 次不起
      訴處分確定時止，歷時3 年餘，告訴人乙○○、丁○○、
      丙○○對於上述50萬元支票簽發時間，為協議時在場之人
      ，甚或辦理抵押權設定資料之交付狀況，因時日過久，難
      免記憶不清，其等既對於重要事項供述一致，縱相關細節
      供述不一，應不影響其等供述之證明力。綜上所述，堪以
      認定被告甲○○○與告訴人乙○○等，確實曾協議於屏東
      一信駁回貸款申請案時，將上述土地及建物設定抵押權登
      記予告訴人乙○○、丁○○之事實，應無疑義。
（七）證人吳怡珍於本院前審93年2 月4 日審理時結證稱：「我
      當時在建設公司擔任總經理職務，公司的權狀、土地謄本
      ，有關產權的資料平常由我保管，87年3 、4 月份離開，
      我離開公司時並無將相關產權帶走，我將之放在抽屜裡面
      的保管箱裡，公司預售屋的權狀是交給代書處理。」、「
      （虹彩驛的土地及一些權狀，這些你放在保管箱，你有無
      上鎖？）保管箱我是放一些權狀、現金、還有客人的資料
      ，我第一次離開虹彩驛的時間是大年初五，我真正離開的
      時候是國曆3 、4 月份，我就跟打掃房間的傭人說，東西
      全部放在保管箱裡面，叫他要向甲○○○說，我不知道他
      有無轉告。」、「87年4 月23日甲○○○寄給我的存證信
      函我沒有收到，我也沒有見過這封存證信函。」、「在3
      、4 月份我真正離開之前，我未將虹彩驛的權狀拿給被告
      ，由被告拿去質押借錢，而放在債權人那裡，都是由我在
      保管。我不知道設定給乙○○設定抵押之事。」等語（見
      本院上訴卷第117 頁第120 頁），可見證人吳怡珍於87年
      3 、4 月份離開建設公司之時間，與被告甲○○○於87年
      4 月間將系爭土地、建物之有關資料交給告訴人之時間並
      無衝突之處，因此證人吳怡珍上開證詞，尚難為有利於被
      告之認定。
（八）證人曾彩鳳於本院前審93年2 月25日審理時結證稱：「我
      是與代書丙○○（前夫）認識，然後再認識甲○○○，認
      識她7 、8 年了，我在前夫丙○○代書事務所工作大約6
      、7 年，平日負責送件、寫件，是邱代書交給我的。本案
      我在辦理設定抵押的時候，文件是邱代書交給我，我負責
      寫的，沒有再與告訴人丁○○或者被告甲○○○問過，是
      他們自己協商好了才交給我，因我有看到李醫師的太太及
      甲○○○來過事務所，是在設定後來過，也沒問甲○○○
      本人要辦設定多少，甲○○○曾打電話給我問案件送出去
      了沒。至於90年偵字5092號第40頁反面的筆錄經過塗改，
      應該是改過以後所寫的抵押才正確，不是貸款。」等語，
      可見證人曾彩鳳於90年11月15日偵查中之證詞，雖經塗改
      ，然經書記官註記、蓋章，自應以更正後之筆錄為準，且
      證人曾彩鳳於本院前審亦係如此證述，顯見曾彩鳳當初受
      委託辦理的是抵押權設定，並非貸款。
（九）證人王明雅於本院前審93年2 月25日審理時結證稱：「我
      與甲○○○因生意上往來而認識，本案官司一開始不知道
      ，後來才知道，設定抵押權訴訟我不知道，但是抵押的事
      知道，是因為欠我工程款，87年5 月間我去向甲○○○收
      款，她才說房子被設定抵押了。當我知道後，我有與甲○○○去李醫師的診所找他，我是去瞭解是否真的被李醫師
      設定抵押了，原來甲○○○是告訴我李醫師要幫忙甲○○○找借錢的門路，為何會變成被李醫師設定抵押了，當天
      李醫師不在，甲○○○說要再約時間，後來就沒有下文了
      。」等語，然究竟實情如何，證人王明雅係聽聞被告甲○○○所述，故其證言屬傳聞證據，不得採為作為有利於被
      告甲○○○之證據。
（十）被告甲○○○於案發當時欠款甚詎，為求還款，併同處分
      共同被告李士畦、李士怡名下上述土地及建物，被告甲○○○既協議將上述土地及建物設定抵押權予告訴人乙○○
      、丁○○，竟於87年11月26日仍具狀虛構：乙○○、丁○○、丙○○，於87年5 月6 日，未經甲○○○、李士畦、
      李士怡同意，將上述土地及建物設定抵押權登記予丁○○
      等不實事項，持向臺灣屏東地方法院檢察署申告，有告訴
      狀1 紙在卷可證，而該案自申告後，歷經3 次不起訴處分
      ，被告甲○○○始終指訴上情，對於檢察官所詳列不起訴
      處分書之案情要點，置若罔聞，實足認定被告甲○○○有
      誣告之犯意無訛，被告甲○○○前述所辯，顯係事後卸責
      之詞，不足採信。本件事證明確，被告甲○○○誣告之犯
      行堪以認定。
三、被告甲○○○明知已協議將系爭土地及建物設定抵押權予告
    訴人乙○○、丁○○，竟具狀虛構乙○○、丁○○、丙○○
    等未經其同意設定抵押權登記偽造文書，核其所為，係犯刑
    法第169條第1項之誣告罪。
四、原審就被告甲○○○部分，予以論罪科刑，固非無見；惟查
    被告甲○○○所犯誣告罪，係自行單獨為之，同案被告李士
    畦、李士怡並不知詳情，與之並無誣告之犯意聯絡及行為分
    擔，被告李士畦、李士怡應不成立誣告罪，原審認被告甲○○○應與同案被告李士畦、李士怡成立共同正犯關係，尚有
    未洽。被告甲○○○上訴意旨，仍執前詞，否認犯罪，指摘
    原判決不當，雖無理由，然原判決既有上開可議之處，自屬
    無可維持，應由本院將原判決關於被告甲○○○部分予以撤
    銷改判；審酌被告甲○○○犯罪動機、目的、造成告訴人乙○○、丁○○、丙○○損害非小及否認犯行之犯後態度等一
    切情狀，量處有期徒刑1 年。又被告甲○○○前未曾受有期
    徒刑以上刑之宣告，有臺灣高等法院被告前案紀錄表1 份附
    卷可稽，其因一時失慮，觸犯本件罪刑，經此次偵、審程序
    ，應知所警惕，而無再犯之虞，本院因認所宣告之刑以暫不
    執行為適當，爰依刑法第74條第1 項第1 款規定宣告緩刑3
    年，以啟自新，又被告犯罪在刑法第74條95年7 月1 日修正
    施行前，關於緩刑之宣告即應適用修正後之新法（最高法院
    95年5 月23日第8 次會議決議參照）。
五、同案被告李士畦、李士怡部分，已判決確定，本院不予論列
    。
據上論斷，應依刑事訴訟法第369 條第1 項前段、第364 條、第
299 條第1 項前段、刑法第169 條第1 項、第74條第1 項第1 款
，判決如主文。
本案經檢察官彭南雄到庭執行職務。
中　　華　　民　　國　　96　　年　　5 　　月　　1 　　日
                  刑事第七庭    審判長法  官  莊飛宗
                                      法  官  邱明弘
                                      法  官  黃憲文
以上正本證明與原本無異。
如不服本判決應於收受本判決後10日內向本院提出上訴書狀，其
未敘述上訴理由者，並得於提起上訴後10日內向本院補提理由書
狀（均須按他造當事人之人數附繕本）「切勿逕送上級法院」。
中　　華　　民　　國　　96　　年　　5 　　月　　1 　　日
　　　　　　　　　　　　　　　　　　　書記官  施耀程
附錄本判決論罪科刑法條：
刑法第169條第1項：
  意圖他人受刑事或懲戒處分，向該管公務員誣告者，處7 年以
  下有期徒刑。
